【裁判字號】    95,易,1863
【裁判日期】    950818
【裁判案由】    詐欺
【裁判全文】
臺灣臺中地方法院刑事判決              95年度易字第1863號
公  訴  人  臺灣臺中地方法院檢察署檢察官
被      告  甲○○
上列被告因恐嚇取財案件，經檢察官提起公訴（95年度偵字第
8703 號），本院判決如下：
    主    文
甲○○幫助意圖為自己不法之所有，以恐嚇使人將本人之物交付
，累犯，處有期徒刑伍月，如易科罰金，以參佰元折算壹日。
    犯罪事實
一、甲○○前曾於民國九十二年間因違反毒品危害防制條例案件
    ，經法院判處有期徒刑八月、五月，定應執行刑為有期徒刑
    一年確定，於九十三年十二月三十一日縮短刑期執行完畢，
    翌日出獄。詎仍不知悔改，可預見提供自己金融帳戶、金融
    卡及密碼供他人使用常與財產犯罪密切相關，且他人取得非
    本人之存摺帳戶等資料之目的，在於收受贓款及掩飾犯行不
    易遭人追查，又對於提供帳戶雖無引發他人萌生犯罪之確信
    ，但仍以縱若有人持以犯罪亦無違反其本意之幫助恐嚇取財
    之犯意，於自民國九十四年十二月十六日起至同年月十九日
    之間某日，在彰化縣員林鎮「佳友遊樂場」，將其所有之臺
    中何厝郵局帳號00000000000000帳戶（係甲
    ○○於九十一年二月二十一日開戶）之存摺、提款卡及密碼
    ，借予某年籍姓名均不詳僅知綽號「阿旺」之成年男子使用
    。嗣「阿旺」或其所屬詐騙集團成員意圖為自己不法之所有
    ，佯稱係地下錢莊之人，向乙○○恐嚇稱其子為人作保，並
    欠該地下錢莊新臺幣（下同）七十五萬元，該人業已逃跑，
    要其子還款，現其子在地下錢莊之人手中等語，乙○○因而
    心生畏懼，乃於九十四年十二月十九日十六時四十六分許，
    囑由郭榮銘匯款八萬元至甲○○上開臺中何厝郵局帳戶內，
    復於九十四年十二月十九日十八時零二分許匯款十萬元至徐
    筱玲（另行移轉臺灣臺南地方法院檢察署檢察官偵辦中）六
    甲郵局00000000000000000號帳戶內，合
    計匯款十八萬元，嗣乙○○始知受騙。
二、案經乙○○訴由臺北縣政府警察局淡水分局水碓派出所報案
    後，由該局函請臺中市警察局第六分局報請臺灣臺中地方法
    院檢察署檢察官偵查起訴。
    理    由
一、訊據被告甲○○固直承於上開時地將其何厝郵局帳戶存摺、
    提款卡及密碼借予綽號「阿旺」之成年男子使用，暨告訴人
    乙○○曾匯款八萬元至其上開帳戶內等事實不諱，惟矢口否
    認有何幫助恐嚇取財罪嫌，先辯稱：「阿旺」是伊在遊樂場
    認識之客人，在九十四年十一月間某個星期五，「阿旺」說
    他欠銀行錢，朋友要匯錢給他，他說怕被銀行扣款，伊才借
    郵局帳戶給他使用，交付存摺、提款卡及密碼，隔週星期一
    伊想拿回存摺等物，卻聯絡不上「阿旺」，星期二就趕快以
    電話向員林某家郵局申報遺失，嗣則辯稱：九十四年十二月
    十六日之語音系統是伊辦理的，係在伊辦理語音系統後才將
    存摺等物出借給「阿旺」，找不到「阿旺」後伊即向員林總
    局報遺失，伊並未有幫助恐嚇取財犯行云云。
二、惟查：
  (一)上開何厝郵局帳戶係被告於九十一年二月二十一日開戶，告
    訴人於九十四年十二月十九日十六時三十分許接獲詐騙集團
    之電話，受騙因而囑託郭榮銘於九十四年十二月十九日十六
    時四十六分匯款八萬元至被告上開帳戶內等情，業據告訴人
    於警詢時指訴明確，復有被告何厝郵局帳戶客戶歷史交易清
    單、郵政國內匯款執據各乙份為證，復為被告所不否認。
  (二)雖被告否認有幫助恐嚇取財犯行，然被告並不否認確實有出
    借上開帳戶予「阿旺」，並導致被害人受騙後匯款至其帳戶
    內等情。且觀就被告出借予「阿旺」之情形，其於警、偵訊
    及本院行準備程序時均供稱：係於九十四年十一月間某日將
    其何厝郵局帳戶之存摺、提款卡連同密碼出借，因為「阿旺
    」信用不好云云。惟被告尚坦承於九十四年十二月十六日辦
    理語音系統，因為伊工作的老闆要將薪資改用匯款方式，朋
    友說可以辦理語音系統查詢，伊才去辦理語音系統一情。然
    如被告警、偵訊及本院行準備程序時所述既然已於九十四年
    十一月間某日業已將其上開帳戶存摺等物借予「阿旺」，顯
    然被告於九十四年十二月十六日辦理語音系統之際，該帳戶
    存摺等物皆非在其持有中，而係在某位真實姓名年籍均不詳
    且已找不到人之綽號「阿旺」手中，縱使被告辯稱其老闆要
    其該帳戶作為薪資匯款之用，何以被告要提供不在其持有中
    之何厝郵局帳戶給其老闆匯款，顯有可疑。嗣後被告雖又改
    稱係九十四年十二月十六日辦理語音系統之後才將存摺等物
    出借「阿旺」一情，然倘被告老闆確實按月支付薪水予被告
    ，並匯入被告該帳戶者，被告之存摺、提款卡及密碼均不在
    其持有中，難道不擔心其薪資匯款可能遭「阿旺」挪用？卻
    猶仍提供該何厝郵局帳戶報給老闆作為工作薪資匯款用途，
    實難想像。足見被告供稱係因為要查詢其薪資入帳否，才在
    朋友建議下辦理語音系統云云，顯與實情不符，要無足取。
    被告顯係配合「阿旺」所屬詐欺集團之要求，始前往辦理語
    音系統一情，堪予認定。再者，被告於本院審理時供稱：當
    時「阿旺」說他欠銀行錢，怕有人匯款進來會被扣款，伊心
    想只借一下子就借給他云云，然「阿旺」既然只欠某家或數
    家銀行的錢，儘可仍向其他家銀行開戶，且在銀行到處林立
    的臺灣地區，在任何一家銀行申辦開戶並無困難之處，「阿
    旺」卻此不為，而要出言向被告借用存摺帳戶，足見「阿旺
    」所稱是否實情，以案發當時業已年滿二十七歲之被告而言
    ，當可存有合理之懷疑，此由被告供稱：「（最近報章及媒
    體報導詐欺集團詐騙手法，有否聽聞？）有，也知道有出賣
    出借帳戶的事件」、「（你聽過該些詐騙手法，為何還出借
    存摺？）我想幫忙『阿旺』出借二、三天，過了時間拿不回
    來，我也會擔心他拿去做詐騙的工具，才會去報遺失」、「
    （你拿不回來會擔心作為詐騙工具，你出借時會不會擔心？
    ）也是會，但『阿旺』一直拜託我向我保證二、三天還我，
    我才借」（參本院卷第三二頁、第三三頁可明）。參諸被告
    又辯稱：伊找不到「阿旺」後，有以電話向員林總局辦理遺
    失手續云云，惟被告明知其係臺中市何厝郵局帳戶下落不明
    ，又僅係以電話方式向員林總局掛失，並非因為住於彰化縣
    員林鎮附近而前往該局臨櫃辦理，既此，何不直接以電話向
    何厝郵局掛失即足？誠屬可疑。益徵被告辯稱其帳戶借予「
    阿旺」，隔週星期二隨即以電話掛失云云，實無可採。
  (三)觀被告上開帳戶於九十四年十二月十六日辦理語音系統後，
    於九十四年十二月十九日即有「入戶匯款」十萬元，隨即遭
    以「卡片提款」方式領取六萬元及四萬元，同日有告訴人囑
    由郭榮銘「入戶匯款」八萬元後，隨即遭「跨行轉出」其中
    三萬元。與時下出借、出售或提供帳戶予詐欺集團者，於詐
    騙集團詐欺被害人後，引誘被害人匯款後，隨即再提領詐得
    之款項供花用之情相符。而告訴人確實接獲詐欺集團之含有
    詐欺性質之恐嚇取財電話詐騙內容，始依序依對方指示匯款
    ，因而匯款八萬元至被告上開帳戶內。又金融帳戶為個人理
    財之工具，申請開設金融帳戶並無任何特殊之限制，一般民
    眾皆能自由申請開戶，並得同時在不同金融機構申請多數存
    款帳戶使用，乃眾所周知之事實，依一般人之社會生活經驗
    ，倘係合法收入，本可自行向金融行庫開戶使用，而無向他
    人蒐購帳戶之必要。苟見不以自己名義申請開戶，反向他人
    索借或蒐購金融機構帳戶使用，衡情應能懷疑借用或搜購帳
    戶之人目的在於詐取他人財物。被告於案發時業已年過二十
    七歲，已有豐厚之社會歷練，對於上情自不能諉為不知，卻
    猶仍提供上開重要物件予他人，其對於對方所屬詐欺集團可
    能實施詐欺或恐嚇取財或其他不法犯行應可預見，且其對於
    該集團利用帳戶向人詐取、恐嚇取財，並無違背其本意，其
    有幫助恐嚇取財之犯行，洵堪認定。又被告前後就其出借予
    「阿旺」存摺等物之時間前後所述不一，惟於本院提示上開
    交易明細後，方才確認其係在九十四年十二月十六日辦理語
    音系統後才交付存摺等物予「阿旺」，對於被害人在同年月
    十九日匯款行為並不知情一情，參諸詐騙集團多半要求出售
    或提供人頭帳戶者辦理語音系統，以方便其訛騙被害人轉帳
    一情，茲認定被告自九十四年十二月十六日起至同年月十九
    日間之某時，將存摺等物提供予「阿旺」，作為其犯行之時
    間，附此敘明。
二、本件「阿旺」之已成年犯罪集團成員所為，向告訴人佯稱其
    子遭人控制，需付款贖人，致使告訴人不疑有他，且心生畏
    懼，告訴人於匯款前疏未查證，且心急兒子下落，遂依約付
    款，該犯罪集團成員所為，顯係施用使人心生畏怖之恐嚇手
    段，致告訴人心生畏懼，明知不應交付財物而交付，與刑法
    詐欺取財罪係以施用詐術手段，使人陷於錯誤，誤信為應交
    付財物而交付自屬有別；雖該犯罪集團上開所為之恐嚇手段
    ，係以虛假之事實為內容，而含有詐欺性質，足使人心生畏
    懼，仍應只論以較高度之恐嚇取財罪，最高法院著有八十四
    年度臺上字第一九九三號判決意旨可資參照，是核該等犯罪
    集團本案所為，係犯刑法第三百四十六條第一項之恐嚇取財
    罪。被告提供其何厝郵局帳戶之存簿等物供其等恐嚇取財，
    係犯刑法第三十條第一項、第三百四十六條第一項恐嚇取財
    罪之幫助犯，並依刑法第三十條第二項幫助之例減輕其刑。
    又查，被告前曾於九十二年間因違反毒品危害防制條例案件
    ，經法院判處有期徒刑八月、五月，定應執行刑為有期徒刑
    一年確定，於九十三年十二月三十一日縮短刑期執行完畢，
    翌日出獄等節，有臺灣高等法院被告前案紀錄表一紙在卷可
    徵，其於前案執行完畢後五年內再故意犯本件有期徒刑以上
    之罪，不論依修正前之刑法第四十七條，或修正後之刑法第
    四十七條第一項之規定，均構成累犯，對被告而言並無有利
    或不利之情形，自不生新舊法比較之問題，應逕依修正前之
    刑法第四十七條，論以累犯，並加重其刑，並依法先加後減
    之。爰審酌被告提供帳戶予不法份子使用，非惟幫助該不法
    集團者遂行恐嚇取財、詐財之目的，同時使非法行為者得以
    隱匿其真實身分，減低遭查獲之風險，愈使其肆無忌憚，增
    加犯罪之猖獗，犯後尚未能坦承犯行，顯無悔意等一切情狀
    ，量處如主文所示之刑，並諭知易科罰金之折算標準。又按
    行為後法律有變更者，適用行為時之法律。但行為後之法律
    有利於行為人者，適用最有利於行為人之法律，刑法第二條
    第一項定有明文。而被告於犯罪時之刑法第四十一條第一項
    前段規定：「犯最重本刑為五年以下有期徒刑以下之刑之罪
    ，而受六個月以下有期徒刑或拘役之宣告，因身體、教育、
    職業、家庭之關係或其他正當事由，執行顯有困難者，得以
    一元以上三元以下折算一日，易科罰金。」又被告行為時之
    易科罰金折算標準，修正前罰金罰鍰提高標準條例第二條前
    段（現已刪除）規定，就其原定數額提高為一百倍折算一日
    ，則本件被告行為時之易科罰金折算標準，應以銀元三百元
    折算一日，經折算為新臺幣後，應以新臺幣九百元折算為一
    日。惟九十五年七月一日修正公布施行之刑法第四十一條第
    一項前段則規定：「犯最重本刑為五年以下有期徒刑以下之
    刑之罪，而受六個月以下有期徒刑或拘役之宣告者，得以新
    臺幣一千元、二千元或三千元折算一日，易科罰金。」比較
    修正前後之易科罰金折算標準，以九十五年七月一日修正公
    布施行前之規定，較有利於被告，則應依刑法第二條第一項
    前段，適用修正前刑法第四十一條第一項前段規定，定其折
    算標準。
據上論斷，應依刑事訴訟法第二百九十九條第一項前段，刑法第
二條第一項、第三百四十六條第一項、第三十條第一項、第二項
，修正前刑法第四十七條、第四十一條第一項前段，罰金罰鍰提
高標準條例第一條前段，修正前罰金罰鍰提高標準條例第二條，
現行法規所定貨幣單位折算新臺幣條例第二條，判決如主文所示
。
中    華    民    國    95    年    8    月     18    日
                  刑事第三庭  審判長法  官  張靜琪
                                    法  官  吳進發
                                    法  官  賴妙雲
上正本證明與原本無異。
如不服本判決，應於送達後十日內向本院提出上訴狀（須附繕
本），上訴於台灣高等法院台中分院。
                                    書記官  孫曉鳳
中    華    民    國    95    年    8    月     18    日
附錄論罪科刑法條
刑法第三百四十六條第一項
第  346 條  (單純恐嚇罪)
            意圖為自己或第三人不法之所有，以恐嚇使人將本
            人或第三人之物交付者，處六月以上五年以下有期
            徒刑，得併科一千元以下罰金。
            以前項方法得財產上不法之利益，或使第三人得之
            者，亦同。
            前二項之未遂犯罰之。


司法院資訊處製作；財團法人民間司法改革基金會備份。
